【裁判字號】    94,交聲,778
【裁判日期】    950424
【裁判案由】    違反道路交通管理處罰條例聲明異議
【裁判全文】
臺灣士林地方法院交通事件裁定         94年度交聲字第778號
原處分機關  交通部公路總局臺北區監理所基隆監理站
異  議  人  乙○○
即受處分人
上列受處分人因違反道路交通管理處罰條例案件，對於交通部公
路總局臺北區監理所基隆監理站於民國94年10月27日所為之處分
不服（原處分案號：基監字第裁42-AH0000000號），聲明異議，
本院裁定如下：
    主  文
異議駁回。
    理  由
一、按汽車駕駛人，行經有燈光號誌管制之交岔路口闖紅燈者，
    處新臺幣（下同）1 千8 百元以上5 千4 百元以下罰鍰；又
    汽車駕駛人，駕駛汽車有違反本條例之行為，經交通勤務警
    察或依法令執行交通稽查任務人員制止時，不聽制止或拒絕
    停車接受稽查而逃逸者，除按各該條規定處罰外，處3 千元
    以上6 千元以下罰鍰，道路交通管理處罰條例第53條、第60
    條第1 項分別定有明文，而違反上開二規定者，依同條例第
    63條第1 項第3 款、第1 款規定，應分別對汽車駕駛人各記
    違規點數3 點、1 點。
二、原處分意旨略以：異議人即受處分人乙○○於民國93年9 月
    16日下午6 時3 分，騎乘車牌號碼BNY-331 號機車至臺北市
    ○○路及研究院路路口時，因違規紅燈左轉及經警指揮攔停
    而拒絕停車接受稽查加速逃逸，經臺北市政府警察局逕行舉
    發，爰依道路交通管理處罰條例第53條（原裁決書贅載第1
    項）及第60條第1 項，合計共處罰鍰1 萬5 百元，並依同條
    例第63條第1 項記違規點數4 點。
三、異議意旨略以：受處分人於上開時間騎乘機車沿南港路東往
    西方向行經上開路口時，同向路口燈號為綠燈變黃燈，尚未
    轉換成紅燈，遂騎到前方路口之2 段待轉區左轉並直行研究
    院路到學校，因當時係交通尖峰時間，其騎乘機車通過上開
    路口時並未見到警員有攔停之動作，迄未接到警方開出之罰
    單，且罰單上未有主管蓋章，亦無採證照片，認無證據顯示
    受處分人有違反交通規則之情事，為此聲明異議云云。
四、經查：
（一）訊之受處分人固不否認於上開時地騎乘機車左轉之事實，
      雖辯稱其轉過路中心線時，燈號始行變換成黃燈云云，然
      受處分人於上開時地紅燈左轉，為警逕行舉發之事實，有
      卷附台北市政府警察局舉發違反道路交通管理事件北市警
      交字第AH0000000 號通知單影本1 紙為憑，證人即舉發員
      警甲○○亦到庭證稱：當時是尖峰時間，會有義警站在路
      口中間，他會舉手示意替代役男操縱燈號，.. 燈 號剛換
      的時候，前面幾輛車在搶燈號時，我們都不會攔停，只有
      後面的車子很惡意在闖紅燈時，我們才會攔停等語在案，
      衡諸證人係依法執行職務之公務員，與異議人並無仇隙，
      應無攀誣異議人之理，其證言應堪採信；且衡諸當地交通
      實況，尖峰時刻燈號轉換之際，搶黃燈通行之車輛所在多
      有，交通員警多半容讓此種情節發生，未予攔停，避免影
      響過度道路通暢，必係燈號已變換完畢後仍惡意行駛穿越
      停止線者，交通員警始有攔停舉發之可能，否則豈不每逢
      變換燈號之際，員警即攔停大量汽機車舉發違規，造成交
      通壅塞。受處分人空言於上開時地駕車左轉越過中心線後
      ，燈號始行變換云云，應非實情。
（二）次查，舉發當時雖為交通尖峰時間，然證人當時係站在路
      口之明顯處，有證人庭提之現場繪製圖1 張可參（圖示P
      處即為證人當時所站位置），並為受處分人所不爭，而依
      受處分人所述（其行駛路線經當庭以鉛筆繪製於證人庭提
      之現場圖上），其當時係沿南港路東往西方向行駛在外側
      車道，經過員警處左轉後始直行至研究院路，依其自述之
      行進方向，應不生未見到員警攔停動作之情形發生；況員
      警於攔停車輛時，會有舉手並吹哨之動作，並非處於靜止
      不動之狀態，縱受處分人因吵雜而未能聽聞哨音，亦應能
      注意到路口交警之指揮攔停，其所辯未見到員警攔停云云
      ，亦非可採。本件受處分人之違規事實明確，原處分機關
      依據受處分人之違規情形，合計裁處1 萬5 百元之罰鍰，
      並記違規點數4 點之處分，核無違誤。
（三）至於受處分人另稱罰單上未有主管蓋章，且未附採證照片
      ，其舉發違法云云。惟查，汽車駕駛人闖紅燈者，當場不
      能或不宜攔截製單舉發者，得對汽車所有人逕行舉發，與
      其他違規行為須經以科學儀器取得證據資料者，始得逕行
      舉發處罰，有所不同，道路交通管理處罰條例第7 條之2
      第1 項定有明文，本件受處分人闖紅燈違規，又係在尖峰
      時刻，經攔停而逃逸等節，業如前述，員警依上開規定，
      原不須檢附採證照片等以科學儀器取得之證據資料，即得
      逕行舉發。此外，舉發單位主管是否核章，乃行政機關內
      部上下隸屬層級之節制規定，與行政處分是否對外發生效
      力無關，核諸本件卷附台北市政府警察局舉發違反道路交
      通管理事件北市警交字第AH0000000 號通知單影本所示，
      可明確知悉舉發機關為臺北市政府警察局交通警察大隊，
      並有機關關防壓印其上，形式完備，對外送達即對受處分
      人發生效力。受處分人爭執上開罰單未經主管核章、未附
      採證照片，不具效力云云，實無所據。綜上所述，受處分
      人之抗辯均無足採，其異議應予駁回。
五、依道路交通案件處理辦法第19條，裁定如主文。
中    華    民    國    95    年    4     月    24    日
                  交通法庭  法  官  楊得君
以上正本證明與原本無異。
如不服本裁定，應於裁定送達後5 日內，向本院提出抗告狀。
                            書記官  吳尚文
中    華    民    國    95    年    4     月    24    日


司法院資訊處製作；財團法人民間司法改革基金會備份。
